【裁判字號】    99,審訴,661
【裁判日期】    990930
【裁判案由】    毒品危害防制條例
【裁判全文】
臺灣士林地方法院刑事判決             99年度審訴字第661號
公  訴  人  臺灣士林地方法院檢察署檢察官
被      告  甲○○
上列被告因違反毒品危害防制條例案件，經檢察官提起公訴（99
年度毒偵字第1417號、第1579號），被告於本院準備程序中就被
訴事實為有罪陳述，經本院合議庭裁定由受命法官獨任行簡式程
序審理，並判決如下：
    主  文
甲○○施用第一級毒品，累犯，處有期徒刑拾月；又施用第二級
毒品，累犯，處有期徒刑伍月；又施用第一級毒品，累犯，處有
期徒刑拾月，應執行有期徒刑壹年拾月。
    事  實
一、甲○○前因施用毒品案件，經臺灣板橋地方法院裁定送觀察
    、勒戒後，認有繼續施用毒品之傾向，再經該院裁定令入戒
    治處所施以強制戒治，已於民國93年8 月12日執行完畢（執
    畢後接續執行另案徒刑），並經臺灣板橋地方法院檢察署檢
    察官以93年度戒毒偵字第295 號為不起訴處分確定。又甲○
    ○前因違反麻醉藥品管理條例、藥事法等案件，經臺灣板橋
    地方法院以86年度訴字第1428號判決處有期徒刑7 月、6 年
    及7 月，應執行有期徒刑7 年確定，於90年3 月30日縮短刑
    期假釋出監，所餘期間付保護管束。嗣因於保護管束期間違
    反保護管束情節重大，經撤銷假釋，應執行殘刑有期徒刑3
    年又7 日，已於96年6 月17日縮刑期滿執行完畢。復於前揭
    觀察、勒戒及強制戒治執行完畢後5 年內之98年間，因施用
    毒品案件，經臺灣板橋地方法院以98年度訴字第2674號判決
    處有期徒刑8 月，並迭經臺灣高等法院及最高法院判決駁回
    上訴確定。詎其猶不知悛悔：
  (一)竟各基於施用第一級毒品海洛因、第二級毒品甲基安非他命
    之犯意，於99年5 月30日某時許，在其位於臺北市大同區○
    ○○路287 號5 樓之6 住處內，以針筒注射之方式，施用海
    洛因1 次；後於同日某時許，在其前揭住處，另以將甲基安
    非他命置於吸食器內燒烤吸食煙霧之方式，施用甲基安非他
    命1 次。嗣於99年6 月1 日晚間9 時35分許，甲○○因他案
    遭通緝到案，經警採集其尿液送驗後，悉知上情。
  (二)另於99年6 月22日某時許，甲○○又基於施用第一級毒品海
    洛因之犯意，在上址住處，以針筒注射之方式，施用海洛因
    1 次。嗣於99年6 月24日晚間8 時45分許，經警採集其尿液
    檢體送鑑後，而悉上情。
二、案經臺北市政府警察局大同分局報告臺灣士林地方法院檢察
    署檢察官偵查起訴。
    理  由
一、前揭犯罪事實，業據被告甲○○於偵查中、本院準備程序及
    審理時坦承不諱（參見第1417號偵查卷第45頁，本院卷第19
    頁、第21頁）。又被告先後2 次在警局所排尿液，經送台灣
    尖端先進生技醫藥股份有限公司以酵素免疫分析法初驗後，
    再以氣相層析質譜儀法複驗，分別證實該尿液呈嗎啡（即施
    用海洛因之代謝物）、安非他命及甲基安非他命陽性反應，
    與呈嗎啡陽性反應，有臺北市政府警察局偵辦毒品案件尿液
    檢體委驗單影本（編號：038322號）、台灣尖端先進生技醫
    藥股份有限公司99年6 月18日編號AD26096 號濫用藥物檢驗
    報告、臺北市政府警察局偵辦毒品案件尿液檢體委驗單影本
    （編號：038346號）及台灣尖端先進生技醫藥股份有限公司
    99年7 月9 日編號AD28809 號濫用藥物檢驗報告等各1 紙附
    卷可稽（見偵1417卷第50頁、第3 頁至第4 頁，偵1579卷第
    3 頁至第4 頁、第5 頁）。綜上，足認被告自白與事實相符
    ，可以採信，本案事證明確，被告犯行堪予認定。
二、按毒品危害防制條例於92年7 月9 日修正公布，自93年1 月
    9 日施行，其中第20條、第23條將施用毒品之刑事處遇程序
    區分為「初犯」、「5 年內再犯」、「5 年後再犯」。依其
    立法理由之說明：「初犯」，經觀察、勒戒或強制戒治，應
    為不起訴處分或不付審理之裁定；經觀察、勒戒或強制戒治
    執行完畢釋放後，「5 年內再犯」者，因其再犯率甚高，原
    實施之觀察、勒戒及強制戒治既已無法收其實效，爰依法追
    訴或裁定交付審理。至於經觀察、勒戒或強制戒治執行完畢
    釋放，「5 年後再犯」者，前所實施之觀察、勒戒或強制戒
    治已足以遮斷其施用毒品之毒癮，為期自新及協助其斷除毒
    癮，仍用「初犯」規定，先經觀察、勒戒或強制戒治之程序
    。從而，依修正後之規定，祇於「初犯」及「5 年後再犯」
    2 種情形，有其追訴條件之限制，即須於初犯經觀察、勒戒
    或強制戒治釋放後，5 年內均無施用毒品之行為，始能認其
    前所實施之觀察、勒戒或強制戒治已足遮斷毒癮，而得於5
    年後再犯時，再予適用初犯之規定，重行觀察、勒戒等程序
    。倘5 年內已經再犯，經依法再為保安處分或追訴處罰，縱
    其第3 次（或第3 次以上）施用毒品之時間，在初犯之保安
    處分執行完畢釋放5 年以後，即與「5 年後再犯」之情形有
    別，且因已於「5 年內再犯」，顯見其再犯率甚高，原實施
    觀察、勒戒或強制戒治，已無法收其實效，自無再經觀察、
    勒戒及強制戒治之必要，應由檢察官逕行起訴，始符新法修
    正之本旨（最高法院97年第5 次刑事庭會議決議、97年度台
    非字第540 號判決參照）。查，本件被告前因施用毒品案件
    ，經本院裁定送觀察、勒戒及強制戒治，於執行完畢後5 年
    內再犯施用毒品罪，業經追訴及判處罪刑確定等情，有臺灣
    高等法院被告前案紀錄表在卷可稽，是本案被告所為施用毒
    品之犯行，距離前開觀察、勒戒及強制戒治執行完畢釋放雖
    已逾5 年，惟被告於上開觀察、勒戒及強制戒治執行完畢後
    5 年內，既已再犯施用毒品罪，並經追訴、處罰，揆諸前揭
    說明，其本次犯行即與毒品危害防制條例第20條第3 項所稱
    之「5 年後再犯」有別，是公訴人依法追訴，於法並無不合
    ，本院自應依法論科。
三、查，海洛因、甲基安非他命分別為毒品危害防制條例第2 條
    第2 項第1 款、第2 款所稱之第一級毒品及第二級毒品，是
    核被告甲○○所為，各係犯毒品危害防制條例第10條第1 項
    之施用第一級毒品罪、同條例第10條第2 項之施用第二級毒
    品罪，其施用前持有之低度行為，應為施用之高度行為所吸
    收，均不另論罪。又被告所犯2 次施用第一級毒品罪及1 次
    施用第二級毒品罪，時間不同、犯意各別，行為互殊，應予
    分論併罰。又被告有如事實欄所載前案科刑及執行之情形，
    有臺灣高等法院被告前案紀錄表附卷可參，其於有期徒刑執
    行完畢後5 年內，故意再犯本案有期徒刑以上之各罪，均為
    累犯，各應依刑法第47條第1 項之規定加重其刑。爰審酌被
    告曾因施用毒品犯行而送觀察、勒戒、強制戒治及法院判處
    罪刑確定，仍不知悛悔，復再施用第一級、第二級毒品，顯
    見其無戒絕之決心，惟念其施用毒品乃戕害自己身心健康，
    尚未危及他人，並考量其犯後於偵、審中坦承犯行之犯後態
    度，兼衡其犯罪之動機、目的、智識程度等一切情狀，分別
    量處如主文所示之刑，並定其應執行之刑，以示懲儆。
據上論斷，應依刑事訴訟法第273 條之1 第1 項、第299 條第1
項前段，毒品危害防制條例第10條第1 項、第2 項，刑法第11條
前段、第47條第1 項、第51條第5 款，判決如主文。
本案經檢察官黃育仁到庭執行職務。
中    華    民    國    99    年    9     月    30    日
                  刑事第一庭法  官  莊明達
以上正本證明與原本無異。
如不服本判決應於收受判決後10日內向本院提出上訴書狀，並應
敘述具體理由；其未敘述上訴理由者，應於上訴期間屆滿後20日
內向本院補提理由書。
                            書記官  丁梅芬
中    華    民    國    99    年    9     月    30    日
附錄本件論罪科刑依據法條全文：
毒品危害防制條例第10條：
施用第一級毒品者，處六月以上五年以下有期徒刑。
施用第二級毒品者，處三年以下有期徒刑。

司法院資訊處製作；財團法人民間司法改革基金會備份。
